【裁判字號】    89,台上,375
【裁判日期】    890120
【裁判案由】    盜匪
【裁判全文】
最高法院刑事判決                                八十九年度台上字第三七五號
    上  訴  人  甲○○
右上訴人因盜匪案件，不服台灣高等法院台南分院中華民國八十八年十一月二日第二
審判決（八十八年度上訴字第一三○號，起訴案號：台灣嘉義地方法院檢察署八十五
年度偵字第三三○八、三七一七號），提起上訴，本院判決如左：
    主  文
原判決撤銷，發回台灣高等法院台南分院。
    理  由
本件原判決撤銷第一審不當之判決，仍論處上訴人甲○○共同連續意圖為自己不法之
所有，以強暴致使不能抗拒，而取他人之物罪刑，固非無見。
惟查：(一)、按盜匪所得財物，應發還被害人，懲治盜匪條例第七條第一項規定甚明，
自以未費失而顯屬存在者為限。本件原判決認定之第三次盜匪犯行所得財物中之洋酒
三瓶，於犯案當天，即由共犯四人喝光，為已確定之共犯詹國榮於警訊中供明（八十
五年六月七日其警訊筆錄倒數第二頁）。又詹國榮於第一審審理中另供，第四次盜匪
犯行中所得被害人吳秋金之金飾一批等，已換得現金新台幣十幾萬元（其第一審八十
五年十一月一日訊問筆錄第三頁），果爾，若係當舖業者依法受質，除其明知為贓物
而收受外，依當舖業管理規則第二十七條規定，法院即不得逕為發還被害人之諭知，
原判決遽將上開財物發還各該被害人，自有違誤。(二)、死刑、無期徒刑不得加重，為
刑法第六十四條第一項、第六十五條第一項所明定。原判決認上訴人所犯盜匪罪之法
定本刑為無期徒刑或七年以上有期徒刑，原審於依連續犯規定加重其刑時，未將無期
徒刑部分除外，併予加重，難謂無適用法則不當之違誤。(三)、按被告之自白，不得作
為有罪判決之唯一證據，仍應調查其他必要之證據，以察其是否與事實相符，刑事訴
訟法第一百五十六條第二項規定甚明。所謂被告之自白，當然包括被告本人及共同被
告之自白在內。共同被告自白係與被告共同參與，此不利於被告之自白，亦應調查其
他必要之證據，以察其是否與事實相符，不得僅以其自白作為認定被告有罪判決之唯
一證據。共犯詹國榮於警訊固供稱上訴人係共犯之一，於第一審亦供稱第一、三次上
訴人（或稱「小胖」）有參與，惟嗣否認上訴人有參與，至其警訊供述，並無刑求情
事，亦祇能認定其供述之任意性，並不能證明其真實性，而法務部調查局測謊認其回
答上訴人未參與均呈不實反應，亦僅足為判斷渠等供述是否有瑕疵之參考。又其另指
之共犯馬志強、楊明德亦經原審另案判決無罪確定，被害人江長春、吳秋金到庭均未
能指認上訴人是否有參與（一審卷五十三頁反面、一二一頁反面）。證人林順堂僅稱
，係由上訴人介紹始認識詹國榮，則詹國榮之不利於上訴人之供述，既非無瑕疵，究
有何補強證據，足資保障其真實性，非無審酌之餘地，原審遽為上訴人不利之論斷，
尚嫌速斷。以上諸端，或為上訴意旨所指摘，或為本院得依職權調查之事項，應認原
判決有撤銷發回之原因。
據上論結，應依刑事訴訟法第三百九十七條、第四百零一條，判決如主文。
中      華      民      國    八十九    年      一      月     二十     日
                              最高法院刑事第二庭
                                  審判長法官  莊  來  成
                                        法官  呂  潮  澤
                                        法官  謝  俊  雄
                                        法官  白  文  漳
                                        法官  蘇  振  堂
      右正本證明與原本無異
                                              書  記  官
中      華      民      國    八十九    年      一      月    二十七    日


司法院資訊處製作；財團法人民間司法改革基金會備份。
